【裁判字號】    90,易,79
【裁判日期】    900209
【裁判案由】    違反台灣地區與大陸地區人民關係條例等
【裁判全文】
臺灣臺中地方法院刑事判決                              九十年度易字第七九號
    公  訴  人  臺灣臺中地方法院檢察署檢察官
    被      告  甲○○
右列被告因違反臺灣地區與大陸地區人民關係條例案件，經檢察官提起公訴（八十九
年度偵字第一九六二七號），本院判決如左：
    主  文
甲○○連續違反不得僱用大陸地區人民在臺灣地區從事未經許可之工作之規定，處拘
役伍拾日，如易科罰金，以參佰元折算壹日。
    事  實
一、甲○○明知吳義金為大陸地區人民，係未經依法申請許可偷渡進入臺灣地區而違
    反國家安全法之犯人，竟基於概括犯意，自民國八十九年五月間起至八十九年十
    一月十六日止，經由「陳坤龍」（姓名年籍待查證）介紹，以每日新臺幣一千五
    百元之薪資連續僱用吳義金在臺中縣和平鄉福山宮從事水泥工作多次，每次工作
    數日，合計僱用約十九日，工作期間並提供膳宿，而予以藏匿。嗣於八十九年十
    一月十六日十八時許，甲○○駕車載送吳義金前往右開地點工作時，在臺中縣和
    平鄉派出所前為警臨檢查獲。
二、案經臺中縣警察局和平分局報請臺灣臺中地方法院檢察署檢察官偵查起訴。
    理  由
一、訊據被告甲○○對於右揭時地經「陳坤龍」介紹僱用吳義金從事水泥工作之事實
    固供承不諱，惟矢口否認有何藏匿人犯等犯行，辯稱：伊不知吳義是大陸地區人
    民云云。然查：被告知悉吳義金為大陸地區人民一事，業據吳義金於八十九年十
    二月十日在新竹大陸偷渡人民處理中心警員詢問時證述明確（見偵查卷第二十七
    頁背面）；又在臺灣地區從事水泥工之工人，多以台語作為溝通語言，此通常生
    活經驗，自為被告所知悉。被告自承吳義金都講國語，且發音很標準，與前述一
    般情形即有差異。被告連續多次僱用吳義金，累積日數約有十九日之久，其與吳
    義金工作接觸中，由吳義金皆以標準國語與人溝通之外在表徵，應極易判斷吳義
    金係偷渡來臺之大陸地區人民。綜合上述，可見被告辯稱不知吳義是大陸地區人
    民云云，應為卸責之詞，不足採信。本件事證明確，被告犯行堪以認定。
二、按人民入出境應向內政部警政署入出境管理局申請許可，未經許可者不得入出境
    ，國家安全法第三條第一項定有明文；又違反該條項規定未經許可入出境者，處
    三年以下有期徒刑、拘役或科或併科新臺幣九萬元以上罰金，同法第六條第一項
    亦有明定。從而大陸地區人民入出臺灣地區，應依法申請許可，其未經申請許可
    偷渡來臺者，即屬違反國家安全法之犯人。被告僱用偷渡來臺之大陸地區人民吳
    義金為其工作，且提供膳宿予以藏匿，核其所為，係違反臺灣地區與大陸地區人
    民關係條例第十五條第四款之規定，應依同條例第八十三條第一項論處。又被告
    藏匿偷渡入境之吳義金，亦同時觸犯刑法第一百六十四條第一項之藏匿人犯罪。
    被告以一僱用行為（按提供膳宿予以藏匿，乃僱用行為之一部分）觸犯上開二罪
    ，為想像競合犯，應依刑法第五十五條規定從一重之僱用大陸地區人民從事未經
    許可之工作罪處斷。公訴人認被告所犯前開二罪有方法與結果之牽連關係，係牽
    連犯，容有未洽。又被告多次僱用行為，時間緊接，所犯為構成要件相同之罪，
    顯係基於概括犯意為之，應依連續犯之規定以一罪論，並加重其刑。本院審酌被
    告之品行、智識程度，犯罪之動機、手段、所生危害及犯後未坦承犯行之態度等
    一切情狀，量處如主文所示之刑，並諭知易科罰金之折算標準。
據上論斷，應依刑事訴訟法第二百九十九條第一項前段，臺灣地區與大陸地區人民關
係條例第十五條第四款、第八十三條第一項，刑法第十一條前段、第五十六條、第一
百六十四條第一項、第五十五條、修正前刑法第四十一條第一項前段，罰金罰鍰提高
標準條例第一條前段、第二條，判決如主文。
中      華      民      國      九十      年      二      月      九    日
                                        法  官  游  文  科
右正本證明與原本無異。
如不服本判決，應於送達後十日內向本院提出上訴狀（須附繕本），上訴於台灣高等
法院台中分院。
                                        書記官
中      華      民      國      九十      年      二      月      九    日
附錄論罪科刑法條
臺灣地區與大陸地區人民關係條例第八十三條第一項：
違反第十五條第四款或第五款規定者，處二年下有期徒刑、拘役或科或併科新臺幣三
十萬元以下罰金。
同條例第十五條第四款：
僱用大陸地區人民從事未經許可或許可範圍不符之工作。
刑法第一百六十四條第一項：
藏匿人犯或依法逮捕、拘禁之脫逃人或使之隱避者，處二年以下有期徒刑、拘役或五
百元以下罰金。


司法院資訊處製作；財團法人民間司法改革基金會備份。
